臺灣屏東地方法院刑事判決　　　　　　　 94年度金訴字第3號
公　訴　人　臺灣屏東地方法院檢察署檢察官
被　　　告　乙○○
上列被告因洗錢防制法案件，經檢察官提起公訴（94年度偵字第
3274號），本院判決如下：
    主  文
乙○○連續幫助連續意圖為自己不法之所有，以詐術使人將本人
之物交付，累犯，處有期徒刑陸月，如易科罰金，以佰元折算
壹日。
    犯　罪　事　實
一、乙○○在預見提供自己帳戶供戊○（另案經本院審結）使用
    ，可能遭戊○之轉手者利用於遂行詐欺取財之犯行，而該詐
    欺取財結果之發生並不違背乙○○自己本意之情況下，基於
    幫助連續詐欺取財之不確定概括犯意，依戊○之指示，分別
    於民國93年8 月16日、同年9 月2 日及同年9 月3 日，至中
    國農民銀行屏東分行（下稱農銀屏東分行）、合作金庫銀行
    屏東分行（下稱合庫屏東分行）及國泰世華商業銀行中屏東
    分行（下稱國泰世華中屏東分行），申請開立帳號
    000000000000號、0000000000000 號及000000000000000 號
    等3 個帳戶，並於取得存摺及金融卡後當日，即分別在屏東
    縣屏東市中山公園或青島街東山寺等處，以每個帳戶之存摺
    及金融卡新臺幣（下同）1,000 元或2,000 元之代價出賣予
    戊○，容認詐欺集團藉以遂行詐欺取財犯罪。嗣上開帳戶存
    摺及金融卡經戊○輾轉交付至由姓名年籍不詳之成員所組成
    之詐欺集團處，該詐欺集團成員即於如附表所示之時間，連
    續向如附表所示之被害人丙○○等3 人以詐稱渠等之子女因
    積欠債務現在其手上，要求渠等代為還款，致丙○○等3 人
    分別均陷於錯誤而匯款至上開帳戶內（詳細犯罪時間、被害
    人姓名及匯款帳戶、金額均如附表所載），嗣因丙○○等3
    人查覺受騙而報警處理後，迄於93年12月21日11時30分許，
    乙○○至中國農民銀行屏東分行辦理印鑑掛失手續之際，為
    警查獲。
二、案經屏東縣警察局屏東分局移送臺灣屏東地方法院檢察署檢
    察官偵查起訴。
    理  由
一、按被告以外之人於審判外之言詞或書面陳述，除法律有規定
    者外，不得作為證據，刑事訴訟法第159 條第1 項固定有明
    文。惟被告以外之人於審判外之陳述，雖不符同法第159 條
    之1 至之4 之規定，而經當事人於審判程序同意作為證據，
    法院審酌該言詞陳述或書面陳述作成時之情況，認為適當者
    ，亦得為證據。又當事人、代理人或辯護人於法院調查證據
    時，知有第159 條第1 項不得為證據之情形，而未於言詞辯
    論終結前聲明異議者，視為有前項之同意，同法第159 條之
    5 亦定有明文。查本案證人丙○○、丁○○、甲○○於警詢
    時之指述，為審判外之陳述而屬傳聞證據，公訴人及被告於
    本院準備程序及審判程序中對於前述證人於警詢時之指述暨
    其他相關具傳聞性質之證據資料之證據能力，均表示沒有意
    見，且迄於言詞辯論終結前亦未聲明異議。本院審酌渠等陳
    述及證據資料作成時之情況，核無違法取證或其他瑕疵，認
    為以之作為證據為適當，上開證人於審判外之陳述及相關證
    據資料，自得做為證據，合先敘明。
二、前開犯罪事實，業據證人即被害人丙○○、丁○○、甲○○
    證述渠等遭詐騙並匯款至被告乙○○上開帳戶內等情節綦詳
    ，並有中華郵政公司及玉山銀行自動櫃員機交易明細表各1
    紙、乙○○於農銀屏東分行、合庫屏東分行、國泰世華中屏
    東分行之開戶基本資料及客戶交易資料明細表各1 份附卷為
    憑，被告亦坦承於前揭時、地申辦上開3 個帳戶之存摺及金
    融卡後，即以前開代價將存摺及金融卡均出賣予戊○之事實
    不諱，且依卷附上開帳戶之交易明細表所示，被告上開帳戶
    於被害人匯入款項後，均隨即於當日遭提領一空，僅餘未滿
    百元之數額，顯與一般人正常之存提款使用有異，堪認前開
    帳戶確於被告將存摺及金融卡出賣予戊○後，被詐欺集團利
    用作為犯詐欺取財罪之工具無訛。
三、被告雖矢口否認有幫助連續詐欺取財之犯意，辯稱：戊○告
    以購買帳戶係要作存款使用，伊不知會遭他人用以詐欺取財
    云云，惟查：按刑法上之故意，可分為直接故意與不確定故
    意（間接故意），所謂「不確定故意」，係指行為人對於構
    成犯罪之事實，預見其發生而其發生並不違背其本意者，刑
    法第13條第2 項定有明文。又按幫助犯之成立以行為人主觀
    上認識被幫助者正欲從事犯罪或係正在從事犯罪，即具有幫
    助故意，並不以行為人確知被幫助者係犯何罪名為必要。而
    金融機構存摺及金融卡僅係供人作為存款、提款、匯款或轉
    帳之工具，本身並無經濟或交易之價值，且一般人在正常情
    況下，均得自行申辦金融帳戶領得存摺、金融卡使用，並無
    特定身分之限制，如無特殊理由，實無借用他人存摺使用之
    理；而金融帳戶存摺、金融卡亦事關個人財產權益之保障，
    其專有性甚高，除非本人或與本人有親密關係者，難認有何
    理由可自由流通使用該存摺，是一般人均有妥為保管及防止
    他人任意使用之認識，縱特殊情況偶需交付他人使用，亦必
    深入瞭解用途及合理性，始予提供，且該等專有物品如落入
    不明人士手中，而未加以闡明正常用途，極易被利用為與財
    產有關之犯罪工具，此為吾人依一般生活認知所易於體察之
    常識，而有犯罪意圖者，非有正當理由，竟徵求他人提供帳
    戶，客觀上可預見其目的，係供為某筆資金之存入後再行領
    出之用，且該筆資金之存入及提領過程係有意隱瞞其行為人
    真實身分曝光之用意，一般人本於一般認知能力均易於瞭解
    ，且邇來利用不實名目詐取金錢之犯罪類型層出不窮，該等
    犯罪多數均係利用人頭帳戶作為出入帳戶，並經媒體廣為披
    載，被告係成年且有智識之人，自難諉為不知；再被告亦自
    承伊僅知向其買受上開帳戶存摺及金融卡之人名叫戊○，正
    確年籍資料均不知，係以行動電話聯絡，戊○說借一個月即
    可報失等語，則被告對戊○並非熟識，即任意將其帳戶之存
    摺及金融卡出賣予戊○轉由他人使用，且於使用後並非直接
    歸還被告，而係由被告掛失後再行申領，亦與借用情形有別
    ，是被告顯已預見其所出賣之上開帳戶存摺、金融卡可能遭
    詐欺集團用以作為詐欺取財之不法目的使用，且上開帳戶實
    際上被利用為詐欺使用結果之發生，亦不違背其本意甚明。
    被告事後辯稱不知其帳戶會被利用為詐欺取財云云，無非卸
    責之詞，不足採信。本件事證明確，被告犯行堪以認定。
四、按刑法上之幫助犯，係指以幫助之意思，對於正犯資以助力
    ，而未參與實施犯罪之行為者而言，最高法院49年台上字第
    77號著有判例可資參考。又連續幫助與幫助連續為不同之犯
    罪態樣，如基於概括犯意，多次幫助他人犯罪，為連續幫助
    ，該幫助者有多次犯罪行為；如以一幫助行為，幫助他人連
    續犯罪，則為幫助連續，就幫助犯而言，僅有一次犯罪行為
    。本案之正犯為由不詳姓名年籍之人所組成之詐欺集團，渠
    等先後向如附表所示之被害人詐騙財物，時間緊接，手法相
    同，顯係基於概括犯意反覆為之，為連續犯，正犯所為係犯
    刑法第56條、第339 條第1 項之連續詐欺取財罪，是核被告
    乙○○所為，係犯刑法第30條第1 項前段、第56條、第339
    條第1 項之幫助連續詐欺取財罪。按刑法上所謂常業犯，指
    反覆以同種類行為為目的之社會活動之職業性犯罪而言；又
    刑法第340 條之常業詐欺罪，係指以犯詐欺行為為生之事業
    者而言，最高法院85年台上字第510 號、45年台上字第1188
    號分別著有判例可資參照，公訴意旨雖認本案正犯係透過被
    告提供之上開帳戶掩飾其常業詐欺所得款項之存提過程，犯
    洗錢防制法第9 條第1 項之掩飾自己重大犯罪所得財物罪，
    而認被告係該罪之幫助犯，惟依起訴之犯罪事實，固足認本
    案正犯間有連續詐欺取財之事實，惟並無證據足認正犯有反
    覆同種類之社會活動，亦無證據可證正犯係恃詐欺取財以維
    生，是尚無法遽認正犯觸犯刑法第340 條之以犯詐欺取財罪
    為常業罪；又按洗錢防制法所稱洗錢，係指下列行為：一、
    掩飾或隱匿因自己重大犯罪所得財物或財產上利益者。二、
    掩飾、收受、搬運、寄藏、故買或牙保他人因重大犯罪所得
    財物或財產上利益者，洗錢防制法第2 條定有明文，而本案
    正犯所犯者僅係「連續詐欺取財罪」而非「常業詐欺罪」，
    已如前述，即非屬洗錢防制法第3 條所稱之「重大犯罪」，
    自無從認有該法第9 條第1 項之適用，是被告亦無從構成該
    罪之幫助犯，起訴法條容有未洽，惟其基本社會事實既屬同
    一，自應依法變更起訴法條。又被告3 次出賣其上開帳戶存
    摺及金融卡予戊○，再經由戊○輾轉交予詐欺集團，時間緊
    接，方法相同，所犯構成要件相同之罪名，顯係基於概括犯
    意反覆為之，應依連續犯之規定論以一罪，並加重其刑。又
    被告以幫助他人詐欺取財之意思，參與犯罪構成要件以外之
    行為，為從犯，應依刑法第30條第2 項之規定，按正犯之刑
    減輕之。被告前於91年間因違反動產擔保交易法案件，經本
    院以91年度屏簡字第401 號判決判處有期徒刑3 月確定，於
    92年7 月15日執行完畢，有臺灣高等法院被告前案紀錄表1
    份為憑，其於有期徒刑執行完畢後，5 年以內再犯本件有期
    徒刑以上之罪，為累犯，應依刑法第47條規定加重其刑，並
    依法遞加後減輕之。另被告出售其國泰世華中屏東分行帳戶
    之存摺及金融卡予戊○，幫助詐欺集團詐騙丁○○之部分犯
    行，雖未據檢察官於起訴書中敘及，然與前開已起訴之犯罪
    事實間，具連續犯之裁判上一罪關係，業如上述，為起訴效
    力所及，本院自應一併予以審理，併此敘明。爰審酌被告為
    圖己利，任意出售其金融帳戶存摺及金融卡供他人非法使用
    ，助長社會犯罪風氣，使真正犯罪者逍遙法外，致使此類犯
    罪手法層出不窮，嚴重危害交易秩序與社會治安，且犯後未
    見悔意，惟念及被告本身並未實際參與本件詐欺取財之犯行
    ，責難性較小等一切情狀，量處如主文所示之刑，並諭知易
    科罰金之折算標準。另檢察官雖聲請將被告出售其上開帳戶
    之存摺及金融卡予戊○所得之財物，依洗錢防制法第12條第
    1 項規定沒收之，全部或一部不能沒收時，以其財產抵償之
    ，惟被告並不構成洗錢防制法第9 條第1 項之掩飾自己重大
    犯罪所得財物罪之幫助犯，業如前述，自無從依同法第12條
    第1 項之規定諭知沒收其犯罪所得財物，附此敘明。
據上論斷，應依刑事訴訟法第299 條第1 項前段、第300 條，刑
法第56條、第30條第1 項前段、第2 項、第339 條第1 項、第47
條、第70條、第71條第1 項、第41條第1 項前段，罰金罰鍰提高
標準條例第1 條前段、第2 條，判決如主文。
本案經檢察官葉容芳到庭執行職務。
中　　華　　民　　國　　94　　年　　12　　月　　22　　日
               刑事第五庭 審 判 長 法  官  石家禎
                                   法  官  楊文廣
                                   法  官  李宜娟
以上正本證明與原本無異。
如不服本判決應於收受本判決送達後10日內向本院提出上訴書狀
，其未敘述上訴理由者，並得於提起上訴後10日內向本院補提理
由書狀（均須按他造當事人之人數附繕本）「切勿逕送上級法院
」
中　　華　　民　　國　　94　　年　　12　　月　　27　　日
                                    書記官  林香如
刑法第339條：
意圖為自己或第三人不法之所有，以詐術使人將本人或第三人之
物交付者，處5 年以下有期徒刑、拘役或科或併科1 千元以下罰
金。
附表：（幣別：新臺幣）
┌──┬──────┬────┬────┬───────────────┐
│編號│犯 罪 時 間 │被 害 人│匯款金額│   匯入金融機構、帳號         │
│    │            │        │        │                              │
├──┼──────┼────┼────┼───────────────┤
│ 一 │ 93/08/28   │ 丙○○ │ 50,000 │ 中國農民銀行屏東分行         │
│    │            │        │ 元     │ 帳號：000000000000000號      │
├──┼──────┼────┼────┼───────────────┤
│ 二 │ 93/09/27   │ 丁○○ │100,000 │ 國泰世華商業銀行中屏東分行   │
│    │            │        │元      │ 帳號：000000000000000號      │
├──┼──────┼────┼────┼───────────────┤
│ 三 │ 93/09/30   │ 甲○○ │ 49,100 │ 合作金庫銀行                 │
│    │            │        │ 元     │ 帳號：0000000000000號        │
└──┴──────┴────┴────┴───────────────┘
